【裁判字號】    97,訴,2341
【裁判日期】    970912
【裁判案由】    違反毒品危害防制條例
【裁判全文】
臺灣彰化地方法院刑事判決              97年度訴字第2341號
公  訴  人  臺灣彰化地方法院檢察署檢察官
被      告  乙○○原名：曹永.
                    2弄51號.
上列被告因毒品危害防制條例案件，經檢察官提起公訴（97年度
毒偵字第2700號），被告於準備程序中自白犯罪，本院行簡式審
判程序，判決如下：
    主  文
乙○○施用第一級毒品，累犯，處有期徒刑拾月，扣案注射針筒
壹支沒收之。
    事實及理由
一、犯罪事實：
  (一)乙○○前因施用毒品案件，經觀察勒戒、強制戒治後，民國
    （下同）91年7月4日停止戒治出所，剩餘期間付保護管束，
    91年10月4日戒治期滿未經撤銷視為執行完畢。又於93年7
    月1日施用第一級毒品，於93年9月8日經本院以93年訴字第
    986號判決處有期徒刑10月，並於同年10月4日確定。與先前
    所犯持有毒品罪有期徒刑3月（本院93年度訴字第901號判決
    ），定應執行有期徒刑1年；又於93年9月20日起至94年3
    月13日連續施用毒品，經本院94年度訴字第343號判決處有
    期徒刑1年4月，與另案所犯偽造文書罪（臺灣雲林地法院95
    年度虎簡字第103號判決）有期徒刑3月，應執行刑1年6月；
    另有先前假釋殘刑10月5日（本院90年度訴字第1304號判
    決），三案接續執行，96年7月4日假釋出監，本應至
    97年5月25日假釋期滿，然因服刑過半才假釋，又因中華民
    國96年罪犯減刑條例施行，視為於96年7月16日減刑法令生
    效時已執行完畢（構成累犯）。
  (二)乙○○仍不知反省，於97年5月20日12時許，在彰化縣田尾
    鄉○○村○○路○段62號居處，將毒品海洛因加水混合後，
    以針筒注射手臂血管，施用第一級毒品海洛因1次。
  (三)嗣於97年5月23日18時許，在其上址居處，為警持搜索票執
    行搜索，當場扣得注射針筒1支，經採集其尿液送驗後，結
    果呈「可待因、嗎啡」陽性反應，乃查悉上情。
二、認定事實之證據及理由：
  (一)被告於本院審理中之自白。
  (二)彰化縣警察局北斗分局委託檢驗尿液代號與真實姓名對照認
    證單，證明被告接受採尿送驗之事實。
  (三)詮昕科技股份有限公司濫用藥物尿液檢驗報告書，證明被告
    驗尿呈現「嗎啡、可待因」之陽性反應。按行政院衛生署管
    制藥物管理局93年7月16日管檢字第0930006199號函示意見
    ：「依據Clark's Analysis of Drugs and Poisons一書第
    三版之記載：... 第一級毒品海洛因亦可代謝成嗎啡，且海
    洛因常見含有少量6-乙醯可待因雜質成分，該成分可代謝為
    可待因及嗎啡。... 」（參照行政院衛生署管制藥品管理局
    發行「濫用藥物檢驗相關解釋彙編」P.14）故可證明被告因
    施用海洛因而同時檢出「可待因、嗎啡」陽性反應。
  (四)又扣案針筒1支，被告自白為施用第一級毒品所用之工具。
  (五)不再送觀察勒戒之理由：
    按毒品危害防制條例於92年7月9日修正公布，自93年1月9日
    施行，其中第20條、第23條將施用毒品之刑事處遇程序，區
    分為「初犯」及「五年內再犯」、「五年後再犯」。依其立
    法理由之說明：「初犯」，經觀察、勒戒或強制戒治後，應
    為不起訴處分或不付審理之裁定；經觀察、勒戒或強制戒治
    執行完畢釋放後，「五年內再犯」者，因其再犯率甚高，原
    實施之觀察、勒戒及強制戒治既已無法收其實效，爰依法追
    訴或裁定交付審理。至於經觀察、勒戒或強制戒治執行完畢
    釋放後，「五年後再犯」者，前所實施之觀察、勒戒或強制
    戒治已足以遮斷其施用毒品之毒癮，為期自新及協助其斷除
    毒癮，仍適用「初犯」規定，先經觀察、勒戒或強制戒治之
    程序。從而依修正後之規定，僅限於「初犯」及「五年後再
    犯」二種情形，始應先經觀察、勒戒或強制戒治程序。倘被
    告於五年內已再犯，經依法追訴處罰，縱其第三次（或第三
    次以上）再度施用毒品之時間，在初犯經觀察、勒戒或強制
    戒治執行完畢釋放五年以後，已不合於「五年後再犯」之規
    定，且因已於「五年內再犯」，顯見其再犯率甚高，原實施
    觀察、勒戒或強制戒治，已無法收其實效，即應依該條例第
    10條處罰（最高法院95年度第7次刑事庭會議決議參照）。
    本件被告前因施用毒品案件，經送觀察勒戒、強制戒治，91
    年10月4日執行完畢，又於戒治完畢5年內之93年7月1日施用
    第一級毒品（本院93年訴字第986號判決）、93年9月20日起
    至94年3月13日連續施用毒品（本院94年度訴字第343號判決
    ），有卷附臺灣高等法院被告前案紀錄表可稽。被告既曾於
    「五年內再犯」，且經法院判處罪刑確定，其又於97年5月
    20日施用毒品，即非屬該條例第20條第3項所定「五年後再
    犯」之情形，仍應論以毒品危害防制條例第10條第1項之施
    用第1級毒品罪。
  (六)被告自白核與事實相符，足堪採信。本件事證明確，被告施
    用第一級毒品犯行，已可認定。
三、論罪科刑：
  (一)核被告所為，係犯毒品危害防制條例第10條第1項之施用第
    一級毒品罪。被告持有毒品之低度行為，應為施用之高度行
    為所吸收，不另論罪。
  (二)被告有犯罪事實欄內之徒刑執行經過，此有臺灣高等法院被
    告全國前案紀錄表可稽，其受此有期徒刑執行完畢後，五年
    以內故意再犯有期徒刑以上之罪，應依累犯規定，各加重其
    刑。
  (三)量刑審酌：被告自89年有毒品前科以來，毒品紀錄不斷，雖
    經戒治、徒刑宣告，仍不知悔改而再度施用毒品。近年來幾
    乎都在監獄裡服刑過日子，被告仍肆無忌憚一再施用，可知
    從未徹底覺悟。被告自述國中畢業，從事園藝工作等情，又
    被告犯罪後坦承犯行，態度尚屬良好等一切情狀，量處如主
    文，以示懲儆，並定應執行刑。
  (四)又扣案針筒1支，被告承認為其所有，乃以一般醫療用品代
    替作為施用工具，應依刑法第38條第1項第2款沒收之。
四、適用法律：
  (一)刑事訴訟法第273條之1第1項、第310條之2、第454條第1項
    。
  (二)毒品危害防制條例第10條第1項、刑法第11條前段、第47 條
    第1項、第38條第1項第2款。
本案經檢察官甲○○到庭執行職務。
中    華    民    國    97    年    9    月    12    日
                  刑事第四庭     法  官  葉明松
以上正本證明與原本無異。
如不服本判決，應於判決送達後10日內，向本院提出上訴書狀，
上訴書狀應「敘述具體上訴理由」，並按他造當事人之人數附繕
本。「切勿逕送上級法院」。
中    華    民    國    97    年    9    月    12    日
                                 書記官  施秀青
附錄本案論罪法條：
毒品危害防制條例第10條
施用第一級毒品者，處 6 月以上 5 年以下有期徒刑。
施用第二級毒品者，處 3 年以下有期徒刑。


司法院資訊處製作；財團法人民間司法改革基金會備份。
